【裁判字號】    92,裁,1527
【裁判日期】    921024
【裁判案由】    聲請停止執行
【裁判全文】
最  高  行  政  法  院  裁  定                  九十二年度裁字第一五二七號
    抗  告  人  甲○○
                丙○○
                乙○○
                丁○○
右抗告人因與相對人嘉義縣政府間聲請停止執行事件，對於中華民國九十二年八月二
十九日高雄高等行政法院九十二年度停字第一九號裁定提起抗告，本院裁定如左︰
    主  文
抗告駁回。
抗告訴訟費用由抗告人負擔。
    理  由
一、本件抗告意旨略謂：相對人辦理農地重劃，以九十一年二月十八日府地劃字第○
    ○一○三三三號公告重劃分配結果，為執行重劃分配處分，以九十二年八月十四
    日府地劃字第○九二○一○二二一八號函通知抗告人甲○○，依農地重劃條例第
    十七條規定，於文到後三十日內自行拆除坐落嘉義縣新港鄉○○段新民小段七二
    一地號土地上之地上物，逾期不為拆除，相對人將依農地重劃條例及行政執行法
    規定處理等語。惟查上開地上物圍牆，為抗告人之亡父所建造，抗告人之亡父即
    因重劃分配不當而自縊，維護該圍牆存在，對抗告人有特殊意義，如任相對人執
    行，將發生難於回復之損害，且有急迫情事，遂依行政訴訟法第一百十六條第二
    項前段規定，聲請原法院裁定停止執行。不料原裁定以該圍牆縱經執行拆除，其
    損害非不能回復原狀或以金錢賠償，無難於回復之損害為由，駁回抗告人之聲請
    ，難令人心服，請予以廢棄等語。
二、查原裁定係以：按原處分之執行，將發生難於回復之損害，且有急迫情事者，當
    事人得聲請行政法院裁定停止執行，行政訴訟法第一百十六條第二項前段規定甚
    明。所謂難於回復之損害，係指損害不能回復原狀，或不能以金錢賠償，或在一
    般社會通念上回復困難而言。本件聲請人聲請停止執行相對人九十一年二月十八
    日府地劃字第○○一○三三三號公告農地重劃分配之行政處分，以停止發生依據
    農地重劃條例第十七條規定之拆除地上物之效果。然其聲請停止執行拆除之地上
    物係屬圍牆，供為與鄰地區隔之用，縱不停止執行，於一般社會通念上，其損害
    並非不能回復原狀，或不能以金錢賠償，不致生日後難於回復之損害，參照前開
    規定與說明，聲請停止執行，即不應准許等情，因而諭知駁回抗告人之聲請。經
    核並無不合。查上開圍牆之為何人建造，抗告人之亡父因何死亡，均與判斷圍牆
    執行拆除之損害是否難於回復無關。原裁定依該圍牆之存在及功用等情狀，認定
    其執行拆除不構成難於回復之損害，不合行政訴訟法第一百十六條第二項前段規
    定之要件，實無違誤。抗告意旨認為將發生難於回復之損害，指摘原裁定違誤，
    難認有理由。至於原法院於九十二年八月二十八日行準備程序調查，僅相對人訴
    訟代理人到場，陳明執行原處分拆除之地上物為圍牆，而行準備程序係以電話通
    知抗告人與相對人，並無電話記錄等證明。原裁定僅依聲請狀所載抗告人甲○○
    為兼共同訴訟代理人，未待其補正委任狀，即據以記載，均不無可議，惟與結論
    無影響。抗告應予駁回。
三、依行政訴訟法第一百零四條、民事訴訟法第九十五條、第七十八條，裁定如主文
    。
中    華    民    國    九十二      年      十        月    二十四      日
                    最 高 行 政 法 院  第 一 庭
                                審 判 長 法  官      黃  綠  星
                                         法  官      黃  合  文
                                         法  官      蔡  進  田
                                         法  官      黃  璽  君
                                         法  官      廖  宏  明
右  正  本  證  明  與  原  本  無  異
                                         法院書記官  邱  彰  德
中    華    民    國    九十二      年      十        月    二十四      日


司法院資訊處製作；財團法人民間司法改革基金會備份。
